臺灣高等法院高雄分院刑事判決　　　　 94年度上易字第271號
上　訴　人
即自訴人　　財團法人佑青醫院
代　表　人　甲○○
代　理　人　戴國石律師
被　　　告　丙○○
　　　　　　乙○○
上列上訴人因被告等侵占案件，不服臺灣屏東地方法院93年度自
更字第4 號中華民國94年3 月16日第一審判決，提起上訴，本院
判決如下：
     主  文
上訴駁回。
     理  由
一、本案經本院審理結果，認原審法院以自訴人之起訴程序違背
    規定，又無從補正，而諭知自訴不受理之判決，核無不當，
    應予維持，並引用原審判決書所記載之理由。
二、上訴人即自訴人財團法人佑青醫院代表人甲○○上訴意旨雖
    又指稱：(一)按「股東會，其已出席之股東，於中途退席，固
    不影響已出席股東所代表公司已發行股份之額數。但其表決
    通過議案，是否已有出席股東表決權（非指表決時在場股東
    之表決權）過半數之同意，仍應就其表決同意之股東表決權
    核算之，始符法意」，最高法院72年台上字第1066號判決可
    資參照。依上開判決意旨，已出席者中途離席，並不影響出
    席人數之計算。查，91年12月8 日所召開之董事會，係經合
    法召集，而於開會當日，有乙○○、卓豐玉、丙○○、甲○○、蔡世強、吳明和、林鼎凱、黃常智、蔣榮昌、鄒芳霖及
    王卓佳霓等11位董事出席。當會議開始進行後，被告乙○○
    及丙○○知悉董事會將進行不利於己之議案時，被告2 人為
    阻止會議之進行，乃於到場之後隔20分鐘退出，依上開最高
    法院判決意旨，丙○○及乙○○2 人之中途離席，並不影響
    出席人員之計算。丙○○及乙○○2 人既已出席董事會，雖
    由羅瓊村在其等之出席簽名上打「×」，惟此並不影響丙○○及乙○○之出席。被告丙○○及乙○○已簽到出席董事會
    ，出席人數已達三分之二之法定人數，該次董事會即屬合法
    ，被告2 人之離席，並不影響會議之合法性，甲○○於當次
    會議被推舉為代表人，並不違法。(二)按「台北市農會係屬法
    人，而法人為被害人時，得由其代表人提起自訴。此所謂代
    表人，依台北市農會章程第15條之規定，係指理事會而言。
    其理事長固當然為該會之代表人，但理事長既立於被告地位
    ，自應由理事會另行授權或選任代表人方為合法」，「上訴
    人既未受董事會授權，自無以法人為被害人之名義提起自訴
    之權。依法得以代表法人者，除法人之董事長外，其他董事
    如未經授權，並非當然為代表人，上訴人既未取得代表法人
    之資格，乃自稱為代表人提起自訴，顯有未合。」，此有最
    高法院52年度台上字第1346號、55年度台上字第1747號判決
    （並非判例）意旨可資參照）。依此判決意旨，足認董事若
    取得合法授權，亦得代表法人提起自訴。查財團法人佑青醫
    院董事會組織章程，對於授權董事對董事長提起訴訟，並無
    任何規定，按「法人應設董事，董事有數人時，法人事務之
    執行，除章程另有規定外，取決於全體董事過半數之同意」
    。民法第27條第1 項定有明文。因而，如何授權，自應依上
    開規定為之，而所謂過半數「以有過半數意思之一致為已足
    ，不必開董事會為議決」（史尚寬著民法總論第155 頁第15
    行參照）。自訴人之董事甲○○、蔡世強、林鼎凱、卓豐玉
    、鄒芳霖、蔣榮昌、黃常智、林信旗、王卓佳霓、吳明和等
    人，皆授權甲○○提起本件自訴，已逾半數，顯然已有過半
    數之董事意思一致，授權甲○○提起訴訟。原審徒以授權須
    召開董事會，流於形式，且未有憑據，自有未洽。綜上所述
    ，甲○○代表財團法人佑青醫院提出自訴，實屬合法，原審
    遽為不受理判決，實有違誤等情云云。
三、惟查：
  (一)最高法院72年台上字第1066號判決意旨「股東會，其已出席
    之股東，於中途退席，固不影響已出席股東所代表公司已發
    行股份之額數。但其表決通過議案，是否已有出席股東表決
    權（非指表決時在場股東之表決權）過半數之同意，仍應就
    其表決同意之股東表決權核算之，始符法意」等情，認為股
    東會已出席之股東，於中途退席，並不影響出席人數之計算
    。然所謂「中途退席」，應係指會議開始後之「中途」退席
    。蓋如會議尚未開始，即無所謂「中途」退席之可言，要屬
    當然之詮釋。本件依財團法人佑青醫院91年12月8 日之董事
    會會議紀錄所載，當日出席人數為卓豐玉等11人，主席為甲○○，而附記「乙○○簽到後離席拒主持會議，由出席者中
    之董事11位、9 位董事推舉甲○○為主席」等情，及參照被
    告丙○○於本院前審所稱「董事會應該要董事長召集，該次
    會議並非董事長召集，所以我們到場之後隔了20分鐘退出，
    我們到場有簽名，看到會議不是董事長召集的，我們就在簽
    到簿上打叉，以示抗議」等語觀之，被告乙○○、丙○○顯
    係在會議開始之前退席，而被告2 人在會議開始之前，將其
    簽到之簽名打「×」後離去，顯見係不出席董事會之表示。
    姑不論該次董事會是否非董事長所召集，是否合法召集之董
    事會，則自訴人佑青醫院之董事共有15人，依其董事會組織
    章程第10條規定「關於董事之遴選或解聘應有三分之二以上
    董事出席，以出席董事三分之二以上同意行之」（原審卷第
    96頁），是董事之遴選或解聘，必有三分之二即10人以上董
    事出席，始能為董事之遴選或解聘之決議。而91年12月8 日
    出席之董事共有11人，扣除開會前退席之被告2 人，其餘董
    事僅有9 人，已不足規定之10人數額，故該次董事會所決議
    解聘被告2 人之董事資格，及推選甲○○為董事長，均有違
    上開章程規定，自不生效力。因之，甲○○依上開決議代表
    財團法人佑青醫院提起自訴，於法不合。上訴意旨以被告2
    人係「中途退席」，並不影響出席人數之計算云云，自非可
    採。
  (二)依自訴人捐助章程第11條及其董事會組織章程第10條規定，
    除「重要事項之決議」，採列舉規定外，其他「董事會之決
    議，應有過半數董事之出席，以出席董事過半數之同意行之
    」。而「重要事項之決議」並不包括選任董事為臨時代表人
    對董事長提起刑事訴訟之事項。故選任董事或授權董事為臨
    時代表人對董事長提起刑事訴訟，自應依上開普通決議即過
    半數董事之出席，出席董事過半數之同意行之，方符合上開
    捐助章程及董事會組織章程之規定。本件自訴人代表人甲○○雖提出董事甲○○、蔡世強、黃常智、蔣榮昌、林鼎凱、
    卓豐玉、鄒芳霖及王卓佳霓等人簽名之授權書，表示授權甲○○代表自訴人對被告2 人提起自訴，惟該授權書僅由甲○○等人以簽名連署方式授權為之，並未召開董事會開會決議
    ，此有自訴人94年3 月11日之準備書狀所載附卷可稽（原審
    自更卷第102 頁）。足見上開授權事項，並未經董事會開會
    討論後以普通決議之方式為之，自難認為已合法授權。至學
    者主張「以有過半數意思之一致為已足，不必開董事會為議
    決。」云云，與上開捐助章程及董事會組織章程之規定不合
    ，尚非有據。甲○○既未經自訴人董事會之合法授權，其以
    自訴人之代表人名義提起自訴，自非適法。
  (三)綜上所，上訴意旨執前詞指摘原判決不當，為無理由，應
    予駁回，爰不經言詞辯論為之。
據上論斷，應依刑事訴訟法第372條、第368條，判決如主文。
中　　華　　民　　國　　94　　年　　5 　　月　　27　　日
                  刑事第八庭    審判長法  官  惠光霞
                                      法  官  李淑惠
                                      法  官  洪慶鐘
以上正本證明與原本無異。
如不服本判決應於收受本判決後10日內向本院提出上訴書狀，其
未敘述上訴理由者，並得於提起上訴後10日內向本院補提理由書
狀（均須按他造當事人之人數附繕本）「切勿逕送上級法院」。
中　　華　　民　　國　　94　　年　　5 　　月　　30　　日
　　　　　　　　　　　　　　　　　　　書記官  呂素珍
                                                      K
